【裁判字號】    99,簡上,99
【裁判日期】    990608
【裁判案由】    偽造文書
【裁判全文】
臺灣臺北地方法院刑事判決              99年度簡上字第99號
上  訴  人
即  被  告  乙○○
上列被告因偽造文書案件，不服本院簡易庭中華民國99年1月28
日99年度簡字第270號刑事第一審判決（聲請簡易判決處刑案號
：98年度偵字第20130號），提起上訴，本院管轄第二審之合議
庭判決如下：
    主  文
上訴駁回。
    事  實
一、乙○○於民國98年4月初（99年4月9日前）之某日，明知其
    所有車牌號碼AE9–186號之重機車車牌，於不詳時、地，遭
    不詳之人以白漆將該車牌號碼英文字母「E 」塗改為「F」
    方式變造上開車牌，理應向監理機關申請換發車牌，竟為規
    避交通違規遭警舉發，自知悉該車牌為變造車牌之日起至98
    年5月26日止，基於行使變造特種文書之單一犯意，將上開
    變造車號「AF9–186」之車牌懸掛於其所有之重機車後，接
    續行駛於道路而行使之，並於如附表所示之時、地，先後在
    臺北市萬華區等設有禁止停車標誌之處所及劃有紅線禁止停
    車之路段，恣意違規停車，經警拍照後，以車號「AF9–186
    」重機車所有人甲○○為受通知人，逕行舉發有如附表所示
    之交通違規行為。嗣經甲○○接獲舉發違反道路交通管理事
    件通知單，向交通部公路總局臺中區監理所臺中市監理站提
    出申訴，並報警處理，始循線查悉上情。
二、案經甲○○訴由臺中市政府警察局第三分局轉由臺北市政府
    警察局萬華分局報請臺灣臺北地方法檢察署檢察官偵查後，
    聲請以簡易判決處刑。
    理  由
一、按被告以外之人於審判外之陳述，雖不符刑事訴訟法第159
    條之1至第159條之4之規定，而經當事人於審判程序同意作
    為證據，法院審酌該言詞陳述或書面陳述作成時之情況，認
    為適當者，亦得為證據，刑事訴訟法第159條之5第1項定有
    明文。本件檢察官、被告於本院審判程序時，就本判決所引
    用其他審判外之言詞或書面陳述，均明示同意有證據能力，
    本院審酌該具有傳聞證據性質之證據，其取得過程並無瑕疵
    ，與待證事實具有關聯性，證明力非明顯過低，以之作為證
    據係屬適當，認俱得為證據。
二、上揭事實，業據上訴人即被告乙○○坦承不諱，核與證人即
    告訴人甲○○、證人林奕良於警詢、偵查中證述之情節相符
    ，並有甲○○所有車號AF9–186號重型機車暨車牌照片5幀
    、被告所有車號AE9–186號重機車暨車牌照片4幀、如附表
    所示之舉發通知單3紙舉發照片3幀、車籍查詢基本資料詳細
    畫面、交通部公路總局臺中區監理所臺中市監理站98年10月
    20日中監中字第0980008307號函暨檢附違規查詢報表各1份
    在卷可稽（見偵卷第23至25頁、第28至33頁、第71至80頁）
    ，足認被告任意性自白與事實相符，堪以採信。且觀諸卷附
    被告所有上開車號重機車暨車牌照片顯示，該重機車所懸掛
    之車牌，其車號之英文字母「E」部分，確有遭人以白漆塗
    抹為「F」方式，變造該重機車之車牌號碼等情，有上開照
    片附卷可佐。綜上，本件事證明確，被告犯行堪以認定，應
    依法論科。
三、按汽車牌照係公路監理機關所發給，固具有公文書性質，惟
    依道路交通安全規則第8條前段之規定，汽車牌照僅為行車
    之許可憑證，自屬於刑法第212條所列特許證之一種（最高
    法院63年台上字第1550號判例可資參照）。被告明知其所有
    之上開車號重機車所懸掛、車號「AE9–186」之車牌，業遭
    他人變造為「AF9–186」，卻仍加以懸掛而行駛於道路而行
    使之，並於附表所示之時間，在如附表所示設有禁止停車標
    誌之處所或劃有紅線禁止停車路段，有為警舉發有如附表所
    示之交通違規行為，核其所為，係犯刑法第216條、第212條
    之行使變造特種文書罪。被告自發現其所有車號「AE9–186
    」之車牌，遭他人變造為「AF9–186」之日即98年4月初（
    99年4月9日前）之某日起，至98年5月26日止，將該變造之
    車牌懸掛於其所有之重機車，並行駛於道路，而於附表所示
    之時、地，為警舉發有如附表所示之交通違規行為，顯係基
    於單一犯罪決意，在密接時空持續侵害相同法益，各次行為
    之獨立性甚低，應評價為接續犯之包括一罪，是於犯罪行為
    完畢之前，其各個舉動僅為全部犯罪行為之一部，而客觀上
    亦認係實施一個犯罪，是僅成立一罪，檢察官聲請簡易判決
    處刑，認應分論併罰，容有未洽。原審以被告所犯事證明確
    ，適用刑法第216條、第212條之規定，並審酌被告漠視行使
    變造車牌之嚴重性，仍持以行使，破壞公路監理機關管理機
    車牌照之正確性，然其犯後坦承犯行，態度尚可，及其品行
    、生活狀況、智識程度等一切情狀，量處有期徒刑3月，並
    諭知以新臺幣（下同）1,000元折算1日，為其易科罰金之折
    算標準，經核其認事用法尚無違誤，量刑亦屬妥適。
四、被告提起上訴，執以：當時不知使用變造車牌的嚴重性，才
    會沒有換領新車牌，已繳納交通罰鍰，原審量刑過重，請求
    改判從輕量刑等語，指摘原判決不當。惟查，犯罪之處罰，
    現行刑事處罰多採相對罪刑法定主義，賦與法官對各個具體
    犯罪案件有其刑罰裁量權，量刑過輕，確對犯人易生僥倖之
    心，不足收儆戒及改過之效，則刑罰不足以戒其意，且被害
    人或社會產生不平之感；量刑過重則易致犯罪人怨懟、自暴
    自棄，難收悅服遷善之功。被告自承：96年間，即已購買該
    重機車使用等語（見偵卷第11、42頁），迄至本件案發當時
    ，被告使用上開車號重機車約有2年之久，又其係78年9月出
    生，於本件案發當時已年滿19歲，是對於機車懸掛變造車牌
    而行駛於道路，不僅足以影響監理機關對於機車牌照管理之
    正確性，且亦可能員警舉發交通違規之受處罰人發生不正確
    之結果，進而影響真正車牌所有人之權益乙情，自無從諉為
    不知。又其明知車牌遭他人變造，竟仍懸掛於其所有之重機
    車而行使之，時間長達近2月之久，並進而於如附表所示時
    、地，恣意違反道路交通管理處罰條例規定，使員警誤信係
    告訴人所有車號「AF9–186」之重機車，有如附表所示之違
    規情事，進而以告訴人為受處通知人，逕行舉發，已然影響
    員警舉發交通違規行為人之正確性，並影響告訴人之權益。
    原審綜合上情，就被告上開犯行，量處有期徒刑3月，於該
    罪法定刑度最高為1年以下有期徒刑，另得選科拘役或罰金
    之刑整體觀之，堪認適當。且關於易科罰金之折算標準，依
    刑法第41條第1項前段規定，最高為3,000元折算1日，最低
    為1,000元折算1日，原審諭知以1,000元折算1日為其易科罰
    金之折算標準，顯然已斟酌本案全盤情節，而諭知以最輕之
    易科罰金折算標準。綜此而論，自難認原審量刑失當，而有
    應予撤銷改判之理由。從而，被告猶執前詞，指摘原審判決
    量刑過重而提起 本件上訴，為無理由，應予駁回。
據上論斷，應依刑事訴訟法第455條之1第1項、第3項、第368條
、第364條，判決如主文。
本案經檢察官郭騰月到庭執行職務。
中    華    民    國    99    年    6     月    8     日
                  刑事第十四庭  審判長法  官  吳冠霆
                                      法  官  陳琪媛
                                      法  官  李殷君
以上正本證明與原本無異。
不得上訴。
                                      書記官  殷玉芬
中    華    民    國    99    年    6     月    9     日
附錄本判決論罪科刑法條全文：
中華民國刑法第216條
行使第210條至第215條之文書者，依偽造、變造文書或登載不實
事項或使登載不實事項之規定處斷。
中華民國刑法第212條
偽造、變造護照、旅券、免許證、特許證及關於品行、能力服務
或其他相類之證書、介紹書，足以生損害於公眾或他人者，處1
年以下有期徒刑、拘役或3百元以下罰金。
附表
┌──┬────────┬──────┬────────┐
│編號│時  間          │地點        │交通違規事由    │
├──┼────────┼──────┼────────┤
│ 一 │98年4月9日上午10│臺北市萬華區│在設有禁止停車標│
│    │分44分許        │西門町徒步區│誌之處所停車    │
├──┼────────┼──────┼────────┤
│ 二 │98年5月25日上午9│臺北市萬華區│在劃有紅線路段停│
│    │時52分許        │峨嵋街6巷   │車              │
├──┼────────┼──────┼────────┤
│ 三 │98年5月26日上午9│臺北市萬華區│在劃有紅線路段停│
│    │時43分許        │峨嵋街6巷   │車              │
└──┴────────┴──────┴────────┘

司法院資訊處製作；財團法人民間司法改革基金會備份。
